【裁判字號】    91,訴,4154
【裁判日期】    920716
【裁判案由】    損害賠償
【裁判全文】
臺灣臺中地方法院民事判決  九十一年度訴字第四一五四號
    原      告  財團法人仁愛綜合醫院
    法定代理人  乙○○
    訴訟代理人  許錫津律師
    被      告  甲○○        .
                丙○○        .
右當事人間因原告提起刑事附帶民事訴訟（九十一年度附民字第一○九號）請求損害
賠償事件，經本院刑事庭移送前來，本院判決如左：
    主      文
被告甲○○應給付原告新台幣佰零壹萬貳仟元，及自民國九十年五月八日起至清償
日止，按年息百分之五計算之利息。
被告丙○○應給付原告新台幣佰零壹萬貳仟元，及自民國九十年五月三十日起至清
償日止，按年息百分之五計算之利息。
右二項給付，任一被告已為全部或一部之給付者，其餘被告就其履行之範圍內同免給
付之義務。
原告其餘之訴駁回。
訴訟費用由被告連帶負擔。
本判決第一、二項於原告各以新臺幣壹佰萬伍仟元供擔保後，得假執行。
原告其餘假執行之聲請駁回。
    事      實
甲、原告方面
  一、聲明：被告應連帶給付原告新台幣（下同）佰零壹萬貳仟元，及自民國（下
      同）九十年五月八日起至清償日止，按年息百分之五計算之利息。並陳明願供
      擔保請准宣告假執行。
  二、陳述：
（一）被告甲○○於七十八年間起受僱於原告，而自八十六年起經指派在原告台中分
      院任藥劑部助理一職，詎被告甲○○自八十九年四月間起至九十年五月八日止
      ，連續利用單獨領取及保管該分院醫療上需用藥品之機會，將所持屬該分院所
      有之Cerenin（血液循環用藥）、Gaster（胃藥）、Lamisil（灰指甲用藥）、
      Zantac（胃藥）、Propecia（治療雄性禿用藥）等五種藥品，分次以每次三至
      五包夾藏於隨身所攜帶之皮包內方式，先後多次予以侵占入己，總計侵占藥品
      價值三百十一萬二千元。並於每次得手後，攜帶返家。因被告甲○○之夫即被
      告丙○○為藥劑師，平日以推銷藥品為業，其明知被告甲○○所攜回侵占自原
      告之前揭藥品乃贓物，仍連續予以收受，並以低於一般市場行情之價格，將之
      轉賣予其他不知情藥商或醫療院所，得款供作日常家庭開銷之用。被告等所涉
      連續業務侵占及收受贓物犯行，業據本院刑事庭以九十年度自字第八一四號判
      決判處被告甲○○有期徒刑一年；被告丙○○有期徒刑六月在案，嗣經被告等
      提起上訴，而經臺灣高等法院臺中分院以九十一年度上易字第二二八○號判決
      駁回上訴確定。
（二）按因故意或過失不法侵害他人之權利者，負損害賠償責任；數人共同不法侵害
      他人之權利者，連帶負賠償責任，民法第一百八十四條第一項第一項前段、第
      一百八十五條第一項分別定有明文。查被告甲○○侵占原告所有之藥品價值為
      三百十一萬二千元，業經前述刑事判決所認定，亦有被告甲○○及丙○○簽署
      之協議書、欠款字據附卷可查，惟被告等事發後，已依協議書內容給付原告十
      萬元，所餘三百零一萬二千元均未清償，為此求為判決被告等應連帶給付原告
      三百零一萬二千元，及自被告甲○○最後一次侵占行為日即九十年五月八日起
      至清償日止，按年息百分之五計算之利息。
  三、證據：提出欠款字據及協議書影本各一件為證。
乙、被告方面：被告等均未於最後言詞辯論期日到庭，惟據其等前到庭所為之聲明或
    陳述如下：
  一、聲明：原告之訴駁回。
  二、陳述：其等有意與原告和解，但原告提出之和解方案，被告等無法提出現金或
      適當之擔保，故無法達成和解。
丙、本院依職權調閱臺灣高等法院臺中分院以九十一年度上易字第二二八○號刑事卷
    （含本院九十年度自字第八一四號刑事卷）。
  理      由
一、本件被告等經合法通知，均未於最後言詞辯論期日到場，核無民事訴訟法第三百
    八十六條所列各款情形，爰依原告之聲請，由其一造辯論而為判決。
二、按訴狀送達後，原告不得就原訴變更或追加他訴，但擴張或減縮應受判決事項之
    聲明者，則不在此限，民事訴訟法第二百五十五條第一項第三款定有明文。本件
    原告提起刑事附帶民事訴訟時，原請求被告應連帶給付原告四百七十二萬零二百
    八十五元萬元，及自九十年五月八日起至清償日止，按年息百分之五之利息；嗣
    附帶民事訴訟經本院刑事庭移送後，原告於九十二年七月二日言詞辯論期日減縮
    聲明為被告應連帶給付原告三百零一萬二千元（利息起算日及利率均不變），核
    與前開規定相符，應予准許。
三、原告主張被告甲○○於前開時、地，陸續侵占原告所有價值三百十一萬二千元之
    藥品，並由被告丙○○收受後轉賣予其他不知情之藥商或醫療院所，經原告查悉
    後，被告丙○○於九十年五月三十日簽署欠款字據載明：「茲欠仁愛綜合醫院
    佰壹拾壹萬貳仟元」；另被告甲○○於九十年十月五日與原告簽訂協議書記載：
    「同意歸還竊盜藥品金額：佰壹拾萬貳仟元（金額誤載）‧‧‧繳交保證金十
    萬元」等事實，業據原告提出欠款字據及協議書影本各一件為證，並為被告等所
    不爭執。且被告甲○○及丙○○各因前開業務侵占及收受贓物犯行，經本院刑事
    庭以九十年度自字第八一四號判決判處被告甲○○有期徒刑一年；被告丙○○有
    期徒刑六月在案，嗣經被告等提起上訴，而經臺灣高等法院臺中分院以九十一年
    度上易字第二二八○號判決駁回上訴確定，各該刑事判決再三確認被告等侵占、
    收受之藥品價值為三百十一萬二千元，亦據本院依職權調閱臺灣高等法院臺中分
    院以九十一年度上易字第二二八○號刑事卷（含本院九十年度自字第八一四號刑
    事卷）查明屬實，是本件原告之主張，堪信為真實。
四、惟原告以被告甲○○及丙○○前開業務侵占、收受贓物之事實，依民法第一百八
    十四條第一項前段、第一百八十五條第一項共同侵權行為之規定，請求被告等應
    連帶給付原告三百零一萬二千元，及自被告甲○○最後一次侵占行為日即九十年
    五月八日起至清償日止，按年息百分之五計算之利息。然按贓物之故買（或收受
    、搬運、寄藏或為牙保）已在被害人因竊盜、搶奪、強盜、侵占等侵權行為受有
    損害之後，盜贓之故買人（或收受、搬運、寄藏或為牙保之人）對被害人係成立
    另一侵權行為。是盜贓之故買人（或收受、搬運、寄藏或為牙保之人）與實施盜
    贓之人，不構成共同侵權行為，迭經最高法院著有六十三年度第三次民事庭總會
    決議、六十五年度台上字第八三八號判例、八十年度台上字第一六九號、八十五
    年度台上字第四五二號、八十八年度台上字第三二號等判決意旨可資參照，準此
    ，原告主張被告等應依民法第一百八十五條第一項之規定，對原告負共同侵權行
    為之連帶賠償責任，自有未合。惟被告丙○○收受贓物藥品，旋轉售其他不知情
    之藥商或醫療院所之行為，對於原告亦成立另一侵權行為，依民法第一百八十四
    條第一項前段之規定，自應對原告負損害賠償之責，因此，被告甲○○及丙○○
    分因業務侵占、收受贓物之行為，對於原告所受損害應負之賠償責任，係本於個
    別之發生原因，而對原告各負全部給付之義務，為不真正連帶債務（最高法院七
    十四年度台上字第九○二號判決參照）。
五、而按不真正連帶債務係謂數債務人具有同一目的，本於各別之發生原因，對債權
    人各負全部給付之義務，因債務人中一人為給付，他債務人即應同免其責任之債
    務，又不真正連帶債務與連帶債務在性質上並不相同，民法有關連帶債務之規定
    ，多不適用於不真正連帶債務，且其判決主文亦不得逕以「被告應連帶給付」之
    記載方式為之，否則即與不真正連帶債務本旨不符（最高法院八十九年度台上字
    第二二四○號判決意旨參照）。查被告甲○○及丙○○分因業務侵占、收受贓物
    之行為，對於原告所受損害應負之賠償責任，屬不真正連帶債務，已如前述，自
    不能令其等連帶給付，但因其等各應負全部給付之義務，如被告中一人為給付，
    他被告即應同免其責任。從而，本件原告依民法第一百八十五條第一項之規定，
    請求被告等連帶給付原告三百零一萬二千元，容有不當，惟依民法第一百八十四
    條第一項前段之規定，分別訴請被告甲○○、丙○○各應給付原告三百零一萬二
    千元，被告甲○○部分並應自最後侵占藥品日即九十年五月八日起至清償日止，
    按年百分之五加計利息，自屬有據，應予准許。至於原告請求被告丙○○給付之
    利息部分，因無證據證明被告丙○○係於被告甲○○最後侵占日即予收受藥品，
    故原告訴請被告丙○○亦自九十年五月八日起至清償日止，按年百分之五加計利
    息，自有未合。惟依原告所提被告丙○○於九十年五月三十日簽署之欠款字據意
    旨觀之，可見被告丙○○至遲於是日起已收受藥品並予轉賣情事，故被告丙○○
    應賠償金額所加計之利息，應自九十年五月三十日起算，則原告請求被告丙○○
    給付自九十年五月八日起至同年月二十九日止，按年息百分之五計算之利息部分
    ，於法無據，應予駁回。而前開之給付，任一被告已為全部或一部之給付者，其
    餘被告就其履行之範圍內同免給付之義務。
六、原告陳明願供擔保請准宣告假執行，經核原告勝訴部分，並無不合，爰酌定相當
    之擔保金額，併宣告之；原告其餘假執行之聲請，因訴之駁回而失所依據，應予
    駁回。
七、結論：本件原告之訴一部為有理由，一部為無理由，依民事訴訟法第三百八十五
    條第一項前段、第七十九條但書、第八十五條第二項、第三百九十條第二項，判
    決如主文。
中      華      民      國    九十二    年      七      月     十六     日
                                臺灣臺中地方法院民事第五庭
~B法      官  王邁揚
右為正本，係照原本作成。
如不服本判決，應於判決送達後二十日內，向本院提出上訴狀。
中      華      民      國    九十二    年      七      月     十七     日
~B法院書記官


司法院資訊處製作；財團法人民間司法改革基金會備份。
